【裁判字號】    90,自,366
【裁判日期】    901005
【裁判案由】    誣告
【裁判全文】
臺灣高雄地方法院刑事裁定                            九十年度自字第三六六號
    自  訴  人  丁○○
    被      告  丙○○
    被      告  乙○○
右列被告因誣告案件，經自訴人提起自訴，甲○判決如左:
    主  文
本件自訴駁回。
    理  由
一、自訴意旨略以：緣自訴人於民國八十九年三月二十日以動產擔保交易附條件買賣
    之方式，向高雄縣鳳山市弘達機車行購買車牌號碼ＬＸＵ─六三五號機車，已付
    自備款新台幣（下同）六千元，嗣於八十九年四月十二日該機車不慎遺失，自訴
    人並已告知原車行。詎被告丙○○竟以萬泰輪業行之名義對自訴人提起違反動產
    擔保交易法第三十八條及刑法第三百三十九條第一項詐欺罪之自訴，並由被告乙
    ○○作為自訴代理人，後經甲○八十九年度自字第四三三號案件判處自訴人無罪
    確定，足見被告二人虛構事實，向甲○申告訴追，共同涉犯刑法之誣告罪嫌云云
    。
二、按法院或受命法官，得於第一次審判期日前，訊問自訴人、被告及蒐集或調查證
    據，依訊問及調查證據之結果，如認為案件有刑事訴訟法第二百五十二條至第二
    百五十四條之情形者，得以裁定駁回自訴，刑事訴訟法第三百二十六條第一、三
    項定有明文。又按誣告罪之成立，以意圖他人受刑事或懲戒處分，而為虛偽之告
    訴告發報告者為限，所謂虛偽係指明知無此事實故意捏造而言，若告訴人出於誤
    認有此事實或以為有此嫌疑，自不得指為虛偽，即難科以本罪，最高法院著有四
    十年度台上字第八八號刑事判例可資參照。
三、本件被告丙○○經合法通知未到，惟訊之被告乙○○堅決否認有何誣告犯行，辯
    稱：自訴人以動產擔保附條件買賣之方式向萬泰輪業行購買系爭機車，被告丙○
    ○係萬泰輪業行之負責人，自訴人因逾期未繳納分期款，且前往約定地點找不到
    系爭機車，自訴人又避不見面，才以萬泰輪業行名義對自訴人提起違反動產擔保
    交易法第三十八條及刑法第三百三十九條第一項詐欺罪之自訴，並由伊擔任自訴
    代理人，於訴訟中自訴人才主張其機車已於八十九年四月十二日失竊之情事，之
    前均未向被告等提及，被告等在不知情之情況下依法訴追，並無虛偽申告之誣告
    情事等語。經查：自訴人確係以動產擔保附條件買賣之方式向萬泰輪業行購買系
    爭機車，雙方並訂立契約書為憑，有上開契約書影本附卷可憑，自訴人既於該契
    約書上簽認，自難諉為不知，自訴人於本案自訴狀中空言主張伊係向高雄縣鳳山
    市弘達機車行購買系爭車輛，與被告等經營之萬泰輪業行無關云云，即不足取。
    再者，自訴人事後未依約續繳分期款，且被告等前往約定地點並未尋獲系爭機車
    等情，亦據被告乙○○陳明在卷，自訴人於前開甲○八十九年度自字第四三三號
    案件審理中對此復不爭執。又自訴人係於被告等對之提起前開違反動產擔保交易
    法及詐欺罪之自訴後，於訴訟中之八十九年十月三日才具狀辯稱系爭機車已於八
    十九年四月十二日失竊，並提出報案紀綠為據等情，亦經甲○調取該案件核閱無
    訛，自訴人雖主張其失竊時有以電話告知被告等經營之車行一節，惟迭為被告乙
    ○○所弗承（見上開八十九年度自字第四三三號案件八十九年十月十九日審判筆
    錄影本、本件九十年八月二十九日訊問筆錄），自訴人迄未能提出已事前告知被
    告等機車失竊之具體事證供甲○參酌查證，復經甲○傳拘未著，自難以其於自訴
    狀中之片面指訴即認其為真實。準此，被告等於不知系爭機車失竊，自訴人並未
    依約繳納分期款，系爭機車又未停放約定地點之情況下，認自訴人涉有違反動產
    擔保交易法及詐欺罪嫌，而依法提起自訴，核係正當權利之行使，顯無虛構事實
    申告之情事，被告乙○○上開所辯，即非子虛。雖自訴人因系爭機車失竊，不停
    放約定地點，並非出於其遷移或處分之不法行為所致，而經甲○諭知無罪確定在
    案，有甲○八十九年度自字第四三三號刑事判決正本附卷可稽，惟此尚難佐認被
    告等於自訴申告之時，即明知上情而隱瞞故為虛偽申告之事實，依前揭判例意旨
    ，即難論以誣告罪責。此外，甲○復查無其他事證足認被告等有虛偽申告之誣告
    犯行，從而依甲○訊問及調查之結果，被告等犯罪嫌疑不足，揆諸前開條文，自
    應裁定駁回自訴。
據上論斷，應依刑事訴訟法第三百二十六條第三項、第二百五十二條第十款，裁定如
主文。
中      華      民      國      九十      年      十      月      五    日
                                 臺灣高雄地方法院刑事第六庭
                                            法  官 趙家光
右正本證明與原本無異。
如不服本裁定，應於裁定送達後五日內，向甲○提出抗告狀。
                                            書記官 龔  能
中      華      民      國      九十      年      十      月      五    日


司法院資訊處製作；財團法人民間司法改革基金會備份。
